【裁判字號】    88,上訴,4679
【裁判日期】    890217
【裁判案由】    懲治走私條例等
【裁判全文】
臺灣高等法院刑事判決                  八十八年度上訴字第四六七九號
    上  訴  人
    即  被  告  甲○○
右上訴人因懲治走私條例等案件，不服臺灣基隆地方法院八十八年度訴字第三五三號
，中華民國八十八年十月二十二日第一審判決（起訴案號：臺灣基隆地方法院檢察署
八十八年度偵字第三五三號）提起上訴，本院判決如左：
    主  文
原判決撤銷。
甲○○共同私運管制物品進口逾公告數額，處有期徒刑柒月。
扣案之未稅洋菸七星牌香煙肆拾伍萬捌仟柒佰陸拾包沒收。
    事  實
一、甲○○前曾於民國七十三年間因犯傷害致死罪、殺人罪，分別經本院判處有期徒
    刑五年六月及有期徒刑十年確定，應執行刑為有期徒刑十二年六月，減刑為有期
    徒刑七年七月，並於八十二年一月二十五日執行完畢（不構成累犯），詎猶不知
    悔改。其係台北縣籍「景得號」漁船船長、陳建銘（由原審通緝中）則為船主並
    擔任輪機長職務，二人與姓名年籍不詳之「林高吉」成年男子，共同謀議自大陸
    地區私運管制物品進口，並約定「林高吉」支付甲○○與陳建銘之酬勞為新台幣
    （下同）四十萬元，二人對分，甲○○與陳建銘遂於八十七年十一月二十八日下
    午四時五十分許，駕駛「景得號」漁船自台北縣金山鄉富基漁港報關出海，明知
    中華民國船舶非經主管機關許可，不得航行至大陸地區，且不得私運管制物品進
    口，竟共同基於私運管制物品進口之犯意連絡，於同年月二十九日十三時，未經
    我國入出境管理局之許可，直接駕駛「景得號」漁船並搭載不知情之鄭雙雷、葉
    欽富、黃勤周及張邦進等四名大陸漁工進入大陸地區福建省安南市石井漁港，並
    於同年月三十日晚間在安南市漁港內將鴨舌頭一千一百一十公斤、雞睪丸二千六
    百公斤（完稅價格為八十三萬四千二百七十八元）及七星牌未稅洋菸四十五萬八
    千七百六十包（完稅價格為六百五十一萬四千三百九十二元）等物品搬運上船，
    私運進口。嗣於同年十二月一日下午十九時十五分，在台南縣曾文溪外海一˙五
    海浬處，即東經一二度零一分、北緯二三度零二分之台灣地區海域處，為警查
    獲，並扣得上開自大陸地區載運進口之管制物品（其中鴨舌頭、雞睪丸業經高雄
    關稅局沒入處分）。
二、案經內政部警政署水上警察局第四警察隊移送暨台灣省菸酒公賣局台南分局函送
    臺灣台南地方法院檢察署呈請台灣高等法院檢察署核令轉基隆地方法院檢察署檢
    察官偵查起訴。
    理  由
一、訊據被告甲○○固坦承與陳建銘私運管制物品進口之犯罪事實，惟矢口否認有駕
    船航行至大陸地區之犯行，辯稱：該船係於澎湖南方與金門中間之公海上載運走
    私物品，而非大陸地區之福建省南安市石井漁港云云。於本院另辯稱：陳建銘是
    船主，扣案物係陳建銘與貨主的，伊僅是被利用之人，是陳建銘走私，是陳建銘
    與林高吉要私運管制物品進口。伊係受僱於陳建銘，事前並不知道渠要走私，伊
    不是故意走私，也沒有駕船航行至大陸地區，陳建銘要伊把船開至澎湖南方與金
    門中間之公海載運貨物，而非大陸地區之福建省南安市石井漁港。被查扣之貨物
    不是在大陸南安市漁港上船，係在金門外海上船，係在公海將貨物搬上船。伊於
    偵訊時陳述陳建銘受僱於伊，是陳建銘拜託伊如此說，在偵查時坦承載運大陸貨
    之地點僅離大陸南安港六浬，係因為陳建銘擔心船被沒收，要伊如此說，警訊及
    偵訊因陳建銘要求而為不實之陳述。陳建銘欠大陸漁工鄭雙雷、葉欽富、黃勤周
    及張邦進四人薪水，渠等急於回家，故於警訊及檢察官偵查中證述均隨便說一說
    。東西不是伊的，是林高吉的，於偵查中說與陳建銘對分，是說報酬與陳建銘對
    分云云。惟查：
（一）被告如何於上述時地駕駛「景得號」漁船至大陸地區福建省安南市石井漁港，
      並載運七星牌未稅洋菸、鴨舌頭及雞睪丸等畜產品後再返台遭警查獲等情，業
      據被告於警訊時供稱：「（問：景得號漁船所載運未貼菸酒專賣憑證之未稅洋
      菸大概約玖佰伍拾箱和雞睪丸壹佰多箱左右。私菸有七星牌洋菸而已，是否自
      小貨輪接駁上船的？）答：是自小貨輪接駁上船的無訛」等語（八十七年十二
      月一日警訊筆錄，警訊卷第一頁背面第六至十行）。於偵查時供稱：「（問：
      當初載私貨時說好和輪機長對分？）答：在出海之前有講好所賺之錢二人對分
      。（問：貨主有無跟你聯絡？）答：他的正名林高吉，住中和，詳址不知‧‧
      ‧‧‧」等語（八十八年度偵字第八十七號偵查卷第四十頁）。並稱：「（問
      ：該船名字？）答：景得號，我是船長。（問：那四名船員是何人僱用？）答
      ：那四名船員是陳建銘透過大副公司代理公司請的。（問：這趟走私大陸貨如
      何分配工作？）答：我是船長，陳建銘是輪機長」等語（八十七年度偵字第一
      四一四八號偵查卷八十七年十二月二日偵訊筆錄）。而同案被告陳建銘於警訊
      時亦供稱：「（問：此趟你船有否航行至大陸福建省南安市石井漁港？做何事
      ？）答：有去石井漁港，但是沒有上岸接駁被查獲之私貨。（問：於十一月二
      十九日十六時許在大陸福建省南安市石井漁港你有否發給葉欽富等四人每人新
      台幣伍仟元正，做為返鄉費用？）答：有的，我是付給他們工資的」等語（八
      十七年度偵字第一四一四八號偵查卷八十七年十二月三日警訊筆錄第二頁背面
      第八、九行、第三頁正面第二至四行）。於偵查時供稱：「（問：這次走私可
      賺四十萬元如何分配？）答：他向我說對分，但是否對分還不知道。（問：到
      底獲利如何分配？）答：在船上就講好對分。（問：有何意見？）答：景氣不
      好船又損壞，甲○○邀我說要去載魚，出港後已到達搬貨才知要載私貨。」等
      語（八十七年度偵字第一四一四八號偵查卷八十七年十二月二日偵訊筆錄第三
      頁背面第六至十二行）。足見被告與陳建銘二人係一起駕船至大陸地區福建省
      安南市石井漁港，載運上揭走私物品無訛。
（二）又查大陸漁工鄭雙雷於警訊時供稱：伊原本是漁業工作人員，對於裝載過程和
      物品均不知情，事後才知道為未稅香煙。其裝載過程是於八十七年十一月二十
      八日下午二時左右，進入大陸福建南安港由船長接洽，其他事項完全不清楚。
      並稱：「（問：你是以何漁船做為本次交通工具，共幾人，船長為何？）答：
      以『景得』號漁船做為交通工具，連船長甲○○共六名」等語（八十七年十二
      月一日警訊筆錄，警訊卷第十二頁正面第一至六行）。於偵查時供稱：「（問
      ：在何時何地搭上這條船？何人僱你？）答：今年八月二日就在這條船當船員
      。是福建省中副公司所聘請的，船長是陳建銘。（問：船上的那批貨從何處上
      船的？）答：船上的那批貨是從大陸福建省南安縣南安港上岸的（八十七年度
      偵字第一四一四八號偵查卷八十七年十二月二日偵訊筆錄第一頁背面第五至十
      行）等語。另一大陸漁工黃勤周於警訊時供稱：我原本是漁業工作人員，對於
      裝載過程和物品均不知情，事後才知道為未稅香煙，其裝載程是於民國八十七
      年十一月二十九日晚上九時左右，進入大陸福建南安港，由船長接洽，其他事
      項完全不清楚。並稱：「（問：你是否以何漁船做為本次交通工具，共幾人、
      船長為何？）答：以『景得』號漁船做為本次交通工具，連船長甲○○共六名
      」等語（八十七年十二月一日警訊筆錄，警訊卷第十四頁正面第一至八行）。
      於偵查時供稱：「（問：那批貨是否大陸貨？）答：是。我是無辜的受害者」
      等語（八十七年度偵字第一四一四八號偵查卷八十七年十二月二日偵訊筆錄第
      二頁正面第三、四行）。另一大陸漁工葉欽富於警訊時供稱：「我於民國八十
      七年八月二日下午三時許，在大陸福建省霞浦鎮三沙漁港搭乘景得號漁船。我
      擔任船員，負責起、下網，船上有船長，另一個稱呼他為老板，大陸漁工黃勤
      周、鄭雙雷、張幫進（音）共六個人。「（問：該批私貨如何接駁？於何時？
      何地？請詳述）答：是民國八十七年十一月二十九日晚上在大陸福建省南安市
      石井漁港碼頭接的，當天晚上離開，後來即被警方查獲」等語。（問：你們於
      何時抵達福建省南安市石井漁港碼頭？在該港做何事？）答：我們於八十七年
      十一月二十九田中午十二時許抵達石井漁港，抵達該港之後，甲○○和陳建銘
      二人就上岸和公安接洽是否准予我們四人上岸。「（問：該批私貨於何時，以
      何方式接駁至你船上？）答：私貨於八十七年十一月三十日十九時許甲○○即
      將船駛靠石井漁港碼頭旁邊，然後就發現大貨車將私貨（未稅洋菸、雞睪丸等
      ）載運至碼頭，有約十餘名大陸搬運工人將私貨搬至景得號漁船上，至當天二
      十四時許才搬完，以人工搬運，沒有使用吊網」等語（八十七年十二月二日警
      訊筆錄，警訊卷第十六頁背面第十二至十四行、第十七頁正面第三至五行、第
      十九頁正面第十一至十三行、背面第五至九行）。於偵查時供稱：「（問：查
      獲的貨物是從何處上船？）答：大陸福建省南安市上船的。我是無辜的」等語
      （八十七年度偵字第一四一四八號偵查卷八十七年十二月二日偵訊筆錄第二頁
      正面第一、二行）。另一大陸漁工張邦進於警訊時供稱：「我原本是漁業工作
      人員，對於裝載過程和物品均不知情，事後才知道為未稅香煙。其裝載程是於
      民國八十七年十一月二十八日下午二時左右，進入大陸福建南安港，由船長接
      洽」等語（八十七年十二月一日警訊筆錄，警訊卷第二十二頁正面第一至四行
      ）。於偵查是供稱「（問：查獲那批貨在何處上船？）答：在大陸福建省南安
      市。我是無辜的」等語（八十七年度偵字第一四一四八號偵查卷八十七年十二
      月二日偵訊筆錄第二頁正面第五、六行）。經互核渠等所述情節相符，顯然景
      得號漁船確係在大陸地區之安南漁港載運走私物品進口，事實已臻明確。
（三）此外，復有被警查扣之鴨舌頭一千一百一十公斤、雞睪丸二千六百公斤及七星
      牌未稅洋菸四十五萬八千七百六十包等證物扣案可考，而上開走私物品經檢察
      官函詢財政部高雄關稅局結果，含鴨舌頭一、一一○公斤、雞睪丸二、六○○
      公斤等大陸畜產品，核估其完稅價格合計八三四、二七八元，又本案七星牌洋
      菸（ＭＩＬＤ  ＳＥＶＮ）每包之完稅價格為一四‧二元，核計完稅價格為六
      百五十一萬四千三百九十二元，上述合計共為七百三十四萬八千六百七十元，
      亦有財政部高雄關稅局八十八年四月三日關緝字第八八一六０三一七號函附卷
      可稽，早逾行政院頒布懲治走私條例公告管制物品項目及其數額中丙項第一款
      所規定之新台幣十萬元及丁類所規定之新台幣十萬元或重量達一千公斤之管制
      數額。再者，被告等既已著手於私運行為，並在台南曾文溪外海一‧五海浬處
      遭查獲，已進入我政府所公布之自海岸基線起外側外十二海浬之中華民國領海
      海域內，是其私運行為即屬既遂，本件事證已甚明確，被告甲○○所辯，無非
      卸責之詞，不足採信，其犯行洵湛認定，應予依法論科。
二、核被告甲○○所為，係違反懲治走私條例第二條第一項之私運管制物品進口逾公
    告數額罪及違反臺灣地區與大陸地區人民關係條例第二十八條第一項之規定，應
    依同條例第八十條第一項之規定處斷。被告所犯上開二罪間，有方法結果之牽連
    關係，為牽連犯，應從一重之違反懲治走私條例第二條第一項之走私罪論處。被
    告甲○○與陳建銘及姓名年籍不詳之「林高吉」成年男子間有犯意聯絡及行為分
    擔，為共同正犯。
三、原審認被告罪證明確，予以論罪科刑，固非無見，惟查被告甲○○係與陳建銘及
    姓名年籍不詳之「林高吉」成年男子，共同自大陸地區私運物品進口，渠等之間
    有犯意聯絡及行為分擔，均為共同正犯。原審認被告係與陳建銘及姓名年籍不詳
    之陳姓成年男子共同自大陸地區私運物品進口，自有未洽；又被告與陳建銘二人
    與姓名年籍不詳之「林高吉」成年男子，共同謀議自大陸地區私運物品進口，並
    約定甲○○與陳建銘之酬勞為新台幣（下同）四十萬元，二人對分，此經共犯陳
    建銘供述甚詳，原判決事實欄認約定酬勞為六十萬元，亦有未洽，又關於扣案之
七星牌未稅洋菸肆拾伍萬捌仟柒佰陸拾包，應係該三共犯因犯罪所得之物，原判
    決認係被告甲○○與陳建銘二人所共有，並為因犯罪所得之物，宣告沒收，亦有
    未洽。被告上訴意旨空言否認犯罪，雖無理由，惟原判決既有上開可議之處，自
    應由本院將原判決撤銷改判，爰審酌被告身為船長有正當之職業，倘能勤奮工作
    ，均能享有相當程度之生活環境，然竟違反台灣漁民長期勤奮之習慣，思一夕致
    富，以致共同私運大量管制物品進口，價值高達百萬元以上，嚴重影響政府稅收
    ，惟為警及時查獲，尚未流入市面，尚未影響國內經濟，及犯罪後坦承犯行，頗
    有悔意等一切情狀，量處有期徒刑七月。
四、扣案之七星牌未稅洋菸四十五萬八千七百六十包係被告甲○○與陳建銘及姓名年
    籍不詳之「林高吉」成年男子所共有，並為犯罪所得之物，應依刑法第三十八條
    第一項第三款之規定宣告沒收。其餘如事實欄所載之鴨舌頭一千一百一十公斤、
    雞睪丸二千六百公斤等物，業經財政部高雄關稅局以行政處分沒入在案，有財政
    部高雄關稅局八十八年二月十九日關緝字第八八一六０一三五號函附卷可考，自
    毋庸再予宣告沒收，併予敘明。
五、台灣基隆地方法院八十九年二月十四日基檢革和八十八偵六三００字第０三六五
    八號函略以被告甲○○所駕駛「欣昌號」漁船，於八十八年十月二十六日，在台
    北縣磺港外海二哩處被查獲各式貓、狗一批，預計載往大陸販售圖利，涉犯懲治
    走私條例犯行，移請併辦等語。惟查併辦部分犯罪時間為八十八年十月二十六日
    ，而本件被告涉犯走私犯行之時間係八十七年十一月二十八日至同年十二月一日
    間，二者相隔近十一月之久，且併辦部分犯行係在本件原審即第一審判決（八十
    八年十月二十二日）之後所犯，顯係被告另行起意而為，難認與本件有連續犯裁
    判上一罪之關係，故本院無從併辦，應退回檢察官另行處理，併予敘明。
據上論斷，應依刑事訴訟法第三百六十九條第一項前段、第三百六十四條、刑事訴訟
法第二百九十九條第一項前段、懲治走私條例第二條第一項、第十一條、第十二條、
臺灣地區與大陸地區人民關係條例第八十條第一項、刑法第十一條前段、第二十八條
、第五十五條、第三十八條第一項第三款，判決如主文。
本案經檢察官吳慎志到庭執行職務。
中    華    民    國    八十九    年      二        月        十七      日
                            臺灣高等法院刑事第十七庭
              審判長法  官  陳  正  雄
                                      法  官  林  勤  純
                                      法  官  許  錦  印
右正本證明與原本無異。
如不服本判決應於收受送達後十日內向本院提出上訴書狀，其未敘述上訴之理由者並
得於提起上訴後十日內向本院補提理由書（均須按他造當事人之人數附繕本）。
                                      書記官  黃  德  煌
中    華    民    國    八十九    年      二        月      二十四      日
附錄：本案論罪科刑法條全文
懲治走私條例第二條第一項：
私運管制物品進口、出口逾公告數額者，處七年以下有期徒刑，得併科新台幣二十萬
元以下罰金。
以犯前項之罪為常業者，處三年以上十年以下有期徒刑，得併科新台幣三十萬元以下
罰金。


司法院資訊處製作；財團法人民間司法改革基金會備份。
